ACORDAO-COMPLETO-2400888

ACÓRDÃO 3157/2020 ATA 7/2020 - PRIMEIRA CÂMARA

VISTOS, relatados e discutidos estes autos de tomada de contas especial, instaurada devido à omissão no dever de prestar contas do Termo de Compromisso TC/PAC-0689/2011 (Siafi 671429) , firmado entre a Fundação Nacional de Saúde (Funasa) e a Prefeitura Municipal de Melgaço/PA, para a "execução de sistema de abastecimento de água".
ACORDAM os Ministros do Tribunal de Contas da União, reunidos em Sessão da 1ª Câmara, diante das razões expostas pelo Relator, em:
9.1. julgar irregulares as contas do responsável Adiel Moura de Souza, com fundamento nos arts. 1º, inciso I, e 16, inciso III, alínea "a", da Lei 8.443/1992;
9.2. condenar o responsável Adiel Moura de Souza, com fundamento no art. 19, caput, da Lei 8.443/1992, a pagar os valores relacionados a seguir, atualizados monetariamente e acrescidos dos juros de mora, calculados a partir das respectivas datas até o dia do efetivo pagamento, e fixando-lhe o prazo de 15 (quinze) dias, contados da ciência, nos termos do art. 214, inciso III, alínea "a", do Regimento Interno do TCU, para que comprove perante este Tribunal o recolhimento do montante aos cofres do Tesouro Nacional:
	Valores originais (R$) 
	Datas das ocorrências

	428.757,60
	7/3/2012

	321.568,19
	28/11/2012

	321.568,19
	1/11/2013

9.3. aplicar ao responsável Adiel Moura de Souza a multa prevista no art. 57 da Lei 8.443/1992, no valor de R$ 100.000,00 (cem mil reais) , fixando-lhe o prazo de 15 (quinze) dias da notificação, nos termos do art. 214, inciso III, alínea "a", do Regimento Interno do TCU, para que comprove perante este Tribunal o recolhimento da referida quantia aos cofres do Tesouro Nacional, a qual deverá ser atualizada monetariamente a partir da data do presente acórdão, se paga após o vencimento;
9.4. autorizar, desde logo, nos termos do art. 28, inciso II, da Lei 8.443/1992, a cobrança judicial da dívida, caso não atendida a notificação;
9.5. autorizar, caso solicitado, o pagamento das dívidas em até 36 parcelas mensais e consecutivas, observada a forma do art. 26 da Lei 8.443/1992 c/c o art. 217 do Regimento Interno do TCU;
9.6. dar ciência deste acórdão, acompanhado do relatório e voto, à Procuradoria da República no Estado do Pará, para as medidas que entender cabíveis.

Tomada de contas especial referente à omissão no dever de prestar contas de recursos transferidos para execução de sistema de abastecimento de água.

Primeira Câmara

Prefeitura Municipal de Melgaço/PA.

3. Responsável: Adiel Moura de Souza (XXX.161.822-XX).

13.1. Ministros presentes: Walton Alencar Rodrigues (Presidente), Benjamin Zymler, Bruno Dantas e Vital do Rêgo (Relator).
13.2. Ministros-Substitutos presentes: Augusto Sherman Cavalcanti e Weder de Oliveira.

ACORDAO-COMPLETO-2482054

Acórdão 1272/2022 - Primeira Câmara

VITAL DO RÊGO

Trata-se de tomada de contas especial de responsabilidade de Adiel Moura de Souza, ex-prefeito de Melgaço/PA, instaurada em decorrência da sua omissão no dever de prestar contas do Termo de Compromisso TC/PAC-0689/2011 (Siafi 671429) , firmado com a Fundação Nacional de Saúde (Funasa) , que transferiu ao município R$ 1.071.893,98, em três parcelas, para a "execução de sistema de abastecimento de água".
2.	Conforme consta dos autos, a Funasa fez o acompanhamento local do andamento da obra e, nas duas últimas visitas técnicas, realizadas em 5/11/2014 e 13/6/2016, já após o final da vigência do acordo, ocorrida em 30/4/2014, apurou que apenas 69,42% do sistema de abastecimento de água haviam sido executados. (peças 31 e 35) 
3.	Por outro lado, embora as prestações de contas da primeira e segunda parcelas dos recursos tenham sido apresentadas e aprovadas, total e parcialmente, respectivamente, as contas finais não foram prestadas, razão pela qual houve a responsabilização do ex-prefeito Adiel Moura de Souza pela totalidade dos valores transferidos. (peças 22 e 38) 
4.	Notificado pela Funasa a respeito da pendência, o responsável não se manifestou. Da mesma forma, não respondeu à citação promovida pelo TCU, conquanto tenha constituído advogados, que pediram vista do processo. (peças 65/66) 
5.	Desse modo, a SecexTCE, ao considerar o responsável revel, propõe que suas contas sejam julgadas irregulares, com condenação ao pagamento de débito e multa. (peças 68/70) 
6.	No seu parecer, o Ministério Público junto ao TCU colocou-se de acordo com a proposta da unidade técnica. (peça 71) 
	É o relatório.

Amanda Lima Figueiredo (OAB/PA 11.751) e outros, representando Adiel Moura de Souza.

Procurador Sergio Ricardo Costa Caribé.

TOMADA DE CONTAS ESPECIAL. TERMO DE COMPROMISSO. TRANSFERÊNCIA DE RECURSOS PARA EXECUÇÃO DE SISTEMA DE ABASTECIMENTO DE ÁGUA. OMISSÃO NO DEVER DE PRESTAR CONTAS. REVELIA. CONTAS IRREGULARES. DÉBITO. MULTA.

TOMADA DE CONTAS ESPECIAL (TCE)

Devido à omissão no dever de prestar contas do Termo de Compromisso TC/PAC-0689/2011, firmado entre a Funasa e a prefeitura de Melgaço/PA para a execução de sistema de abastecimento de água no município, o ex-prefeito Adiel Moura de Souza foi responsabilizado na presente tomada de contas especial.
2.	Embora o responsável tenha tido oportunidades de se defender da imputação, concedidas tanto pela Funasa quanto pelo TCU, manteve-se inerte em todas as ocasiões.
3.	Observo que o ex-prefeito chegou a nomear advogados, que solicitaram vista do processo e, de fato, acessaram os autos eletronicamente por três vezes em 8/10/2019, conforme verifiquei no sistema e-TCU. No entanto, não houve mais nenhuma ação.
4.	Configurada está, portanto, a revelia do responsável, na forma do art. 12, § 3º, da Lei 8.443/1992, seguindo o julgamento com base nas provas disponíveis.
5.	Nesse sentido, a Funasa atestou que o ex-prefeito não apresentou a prestação de contas final do termo de compromisso, descumprindo seu dever constitucional, reafirmado no instrumento que assinou, de comprovar a boa gestão dos recursos públicos que lhe foram confiados.
6.	Como agravante, a Funasa também constatou que o sistema de abastecimento de água não foi construído em sua totalidade, alcançando apenas 69,42%. Ainda que se pudesse cogitar da existência de alguma etapa útil das obras, não haveria como aceitá-la, pela falta de demonstração do seu nexo de causalidade com os recursos transferidos, dada a ausência da prestação de contas final.
7.	Por conseguinte, anuo à proposta da unidade técnica, avalizada pelo Ministério Público, para que as contas do responsável Adiel Moura de Souza sejam julgadas irregulares, com condenação em débito e multa. Ressalvo apenas que há um erro material na instrução da SecexTCE, quando se refere a um débito histórico ("3/3/2006") de "R$ 56.970,00" (peça 68, parágrafo 27, letra "b") , pois os valores corretos correspondem ao total transferido em três parcelas e são os que constaram da citação (peça 63) : R$ 428.757,60 (7/3/2012) , R$ 321.568,19 (28/11/2012) e R$ 321.568,19 (1/11/2013) .
8.	Enfim, cumpre registrar que, por se tratar de transferência de recursos no âmbito do Programa de Aceleração do Crescimento (PAC) , o art. 6º, § 2º, da Lei 11.578/2007 determina que o recolhimento do débito seja feito ao Tesouro Nacional, exatamente como indicado pela unidade técnica.
	Diante do exposto, voto para que o Tribunal adote o acórdão que submeto a este Colegiado.
TCU, Sala das Sessões Ministro Luciano Brandão Alves de Souza, em 17 de março de 2020.
VITAL DO RÊGO 
Relator